【裁判字號】    92,小上,91
【裁判日期】    920901
【裁判案由】    給付管理費
【裁判全文】
臺灣高雄地方法院民事判決                          九十二年小上字第九一號
    上  訴  人  乙○○
    被  上訴人  寶成中正大樓管理委員會
    法定代理人  甲○○
右當事人間請求給付管理費事件，上訴人對於中華民國九十二年四月二十九日本院高
雄簡易庭九十二年度雄小字第八三四號第一審判決提起上訴，本院判決如左：
    主      文
上訴駁回。
第一、二審訴訟費用由上訴人負擔，上訴人應賠償被上訴人之訴訟費用額確定為新臺
幣捌佰肆拾伍元。
    理      由
一、上訴意旨略以：被上訴人並無法人資格且於民國（下同）九十年八月二日雖經「
    寶成中正大樓」區分所有權人第二次臨時會議紀錄決議，第一至三期分攤該大樓
    之公共設施修復費用，以每坪每月新臺幣（下同）一百四十三元計算，然被上訴
    人竟以不實之開支項目，逕自於九十年十二月十一日以「寶成中正大樓」九十年
    第三次委員會會議決定徵收第四至六期之系爭公共設施修復費用，以每月每坪一
    百五十一點五元計算，而無經合法程序由區分所有權人會議決議，上訴人自不受
    被上訴人之決定拘束，被上訴人於原審之請求顯無理由，原審判決顯有判決違背
    法令等語，並聲明：求為廢棄原判決，駁回被上訴人第一審之訴及其假執行之聲
    請。
二、按管理委員會有當事人能力，公寓大廈管理條例第三十五條第一項定有明文，該
    條所指之管理委員會，係指依公寓大廈管理條例所合法成立之管理委員會而言。
    經查，被上訴人係於八十八年八月二十七日召開區分所有權人會議成立，且向高
    雄市苓雅區公所申請報備，此有高雄市苓雅區公所九十二年七月二十一日高市苓
    區民字第０九二０００九七０六號函及附件之報備資料影本一份附卷可查，核屬
    相符，是被上訴人於本件訴訟中應有當事人能力，先予指明。
三、本件上訴人提起上訴是否合法或有無理由，茲分述如下：
  (一)本件上訴人提起上訴應為合法：
    (1)按對於小額訴訟程序之第一審判決之上訴，非以其違背法令為理由，不得為之
      ，民事訴訟法第四百三十六條之二四第二項定有明文。是對於小額程序之第一
      審判決上訴，非主張原判決違背法令以為上訴理由，否則即屬不應准許，應認
      為不合法而駁回之。
    (2)觀諸最高法院七十一年臺上字第三一四號判例意旨，應認為小額訴訟程序之當
      事人以「第一審判決有民事訴訟法第四百六十八條判決不適用法規或適用法規
      不當之違法」為上訴理由時，其上訴狀或理由書應有具體之指摘，並揭示該法
      規之條項或其內容，若係成文法以外之法則，應揭示該法則之旨趣，倘為司法
      院解釋或最高法院之判例，則應揭示該判解之字號或其內容。如小額訴訟程序
      之當事人係以「第一審判決有民事訴訟法第四百六十九條所列各款事由」提起
      上訴者，其上訴狀或理由書應揭示合於該條款之事實。上訴狀或理由書如未依
      此項方法表明者，即難認為已對第一審判決之違背法令有具體之指摘，其上訴
      自難認為合法。
    (3)綜觀上訴人上訴理由之真意，應係指摘原審判決未依公寓大廈管理條例第三十
      一條第一項規定由被上訴人舉證證明徵收該大樓第四至六期之系爭公共設施修
      復費用，以每月每坪一百五十一點五元計算之決議，是否經合法程序由區分所
      有權人會議決議通過之法定要件，原審判決顯有判決違背法令等語，並於上訴
      狀載明上揭情狀，堪認上訴人之上訴為合法，先此敘明。
  (二)本件上訴人提起上訴應為無理由：
    (1)依民事訴訟法第四百三十六條之三二第二項準用同法第四百六十八條及第四百
      六十九條第一款至第五款（按：同條第六款不在準用之列）結果，所謂判決違
      背法令，乃指判決不適用法規或適用不當；若有第四百六十九條所列第一款至
      第五款事由時，判決當然為違背法令。次按小額程序之第二審判決，依上訴意
      旨足認上訴為無理由者，得不經言詞辯論為之，民事訴訟法第四百三十六條之
      二十九第二款定有明文。
    (2)上訴人執前揭情詞為由提起上訴，經查，原審就認定被上訴人主張因九十年七
      月十一日發生水災，造成「寶成中正大樓」公共設施受有損害，依(1)九十年八
      月二日寶成中正大樓九十年第二次臨時區分所有權人會議記錄：「所需災後復
      建費用，由區分所有權人先分攤二分之一（即四百五十八萬五千元），每月每
      坪一百四十三元，分三個月繳交，剩餘二分之一費用，洽寶成建設、寶順保全
      回饋分攤，並視其回饋金額後，不足費用再由各分區所有權人分三個月分攤」
      、(2)九十年十二月十一日寶成中正大樓九十年第三次委員會會議記錄：「七一
      一水災所需費用續分三期（每月每坪一百五十一點五元）收取」，是依上揭決
      議上訴人既為「寶成中正大樓」之區分所有權人，應分攤九十年十月至九十一
      年一月之災後復建費用共計二萬五千七百十七元，上訴人迄今尚未繳納等語之
      事實，業有被上訴人提出九十年八月二日寶成中正大樓九十年第二次臨時區分
      所有權人會議記錄、九十年十二月十一日寶成中正大樓九十年第三次委員會會
      議記錄、七一一水災搶修暨復原工程明細表、七一一水災復原工程費明細表、
      七一一水災修復款實際繳款名冊、寶成中正大樓規約、高雄郵局第一０七五一
      號存證信函等件附於原審卷宗，並於原審判決理由及理由欄之第三點有詳細說
      明等情，業經本院依職權調閱本院九十二年度雄小字第八三四號卷宗，肯認屬
      實，況且九十年十二月十一日寶成中正大樓九十年第三次委員會會議決定事項
      亦係依據九十年八月二日寶成中正大樓九十年第二次臨時區分所有權人會議決
      議就系爭大樓災後復健所需費用剩餘不足部分由該區分所有權人分擔，並無上
      訴人前揭所述之違法情狀，從而原審依被上訴人提出之上揭證物，依調查證據
      結果所得之心證而為上訴人敗訴之判決，並無違誤，原審判決並無違背法令之
      處。故上訴人徒以前揭辯詞，指摘原判決違背法令，求予廢棄，為無理由。
四、綜上所述，原判決認事用法，核無違背法令之情事，上訴意旨表明原判決所違背
    之法令及內容，洵屬無據，不足採取，其上訴自屬無理由，爰依民事訴訟法第四
    百三十六條之二十九第二款規定，爰不經言詞辯論，駁回其上訴。
五、末按於小額訴訟之上訴程序，法院為訴訟費用之裁判時，應確定其費用額，又訴
    訟費用，由敗訴之當事人負擔，民事訴訟法第四百三十六條之十九第一項、第四
    百三十六條第三十二第一項及第七十八條規定甚明。經查本件上訴既無理由，上
    訴費用自應由上訴人負擔，本件第一、二審裁判費用既認定均應由上訴人負擔，
    故被上訴人所支出之第一審裁判費用三百三十元、第一審送達郵費五百一十五元
    ，應由上訴人支出，是上訴人應賠償被上訴人之訴訟費用額確定為八百四十五元
    。
六、據上論結，本件上訴為無理由，應依民事訴訟法第四百三十六條之三十二第二項
    、第四百三十六條之二十九第二款、第四百三十六條之十九第一項、第四百四十
    九條第一項、第七十八條，判決如主文。
中      華      民      國    九十二    年      九      月      一      日
                              臺灣高雄地方法院民事第二庭
~B審判長法官  楊富強
~B法      官  曾淑娟
~B法      官  唐中興
右為正本係照原本作成。
本判決不得上訴。
中      華      民      國    九十二    年      九      月      一      日
~B法院書記官  陳孟瑩


司法院資訊處製作；財團法人民間司法改革基金會備份。
